【裁判字號】    90,毒抗,616
【裁判日期】    900824
【裁判案由】    毒品危害防制條例
【裁判全文】
臺灣高等法院刑事裁定                              九十年度毒抗字第六一六號
    抗    告    人
    即受保護管束人  甲○○
右抗告人因毒品危害防制條例案件，不服台灣台北地方法院民國九十年七月四日裁定
(九十年度毒聲第一四七七號)，提起抗告，本院裁定如左：
    主  文
抗告駁回。
    理  由
一、原審裁定意旨略以：受保護管束人甲○○前因施用毒品案件，經以九十年度毒聲
    字第二九○號裁定停止戒治，所餘期間並宣付保護管束，惟受保護管束人竟於保
    護管束期間，有施用第二級毒品安非他命之行為，其違反保護管束應遵守事項，
    且其受保護管束之目的在戒治施用毒品之惡習，惟其卻續予施用，已足認其僅受
    保護管束難以達成觀護戒治之效果，依毒品危害防制條例施行細則第十六條第五
    款之規定自屬情節重大，而應撤銷停止戒治。爰依毒品危害防制條例第二十二條
    第二項之規定，撤銷停止戒治，令入戒治處所施以強制戒治等語。
二、抗告人甲○○抗告意旨略以：抗告人於九十年二月十六日出監所之後身體都處於
    不適之狀態，期間都有私自前往西藥局購買成藥，或請藥劑師配藥而服用，在每
    次的報到中也告知於觀護人，從出監所到現在，也因經期的不正常也導致身體不
    適，也通通在報到告知於觀護人。在剛去報到時，就曾告知觀護人，在未進監所
    以前就常有下體和腹痛的情形，而且常至診所醫院中施打點滴，也曾住過院、施
    打抗生素和消炎之類，診療出來之結果是急性骨盆腔發炎。在七月十日報到中有
    告知觀護人，抗告人於九十年七月七日當天上午十點多時因下體疼痛不堪，經男
    友送至三重的惠心診所掛急診，醫生診療結果，又舊病復發另加上子宮也發炎化
    膿，又在醫院中施打止痛針和消炎針和點滴一瓶，也有提出診療費用的帳單證明
    。在九十年七月十日當天經觀護人告知，抗告人在九十年六月五日那天尿液有驗
    出反應，當時有告知觀護人抗告人在六月五日當天和前三天都有服用成藥，也在
    六月五日報到時告知過觀護人。抗告人從出監所之後都一直奉公守法，如果抗告
    人在六月五日之前有吸毒的話，可以不必冒險前去報到，也不可能讓自己在快過
    完保護管束了還這麼做，抗告人因為了母親與兒子的生活和一切事物著想而提出
    抗告，抗告人在八月二日時就滿期了，抗告人後悔自己到藥局亂購成藥服用，使
    自己落得如此下場，深感後悔云云。
三、按毒品危害防制條例第二十二條第二項規定，違反保護管束應遵守事項情節重大
    者，得由檢察官聲請法院裁定撤銷停止戒治。又毒品危害防制條例施行細則第十
    六條規定：本條例第二十條第四項、第二十二條第二項所稱違反保護管束應遵守
    事項情節重大，應斟酌下列情形認定之：一、保護管束期間因故意更犯罪，受有
    期徒刑以上刑之宣告者。二、保護管束期間因故意更犯本條例第十條之罪，經法
    院裁定送勒戒處所觀察、勒戒者。三、違反保安處分執行法第七十四條之二或少
    年及兒童管訓事件執行辦法第九條第一項之規定，情節重大者。四、違反本條例
    第二十五條之規定，經通知無正當理由不到場或到場而拒絕尿液之採驗達三次以
    上者。五、有其他重大事由，足認難以達成觀護戒治之效果者。依該條規定觀之
    ，違反保護管束應遵守事項是否情節重大，應以其已否至足認難以達成觀護戒治
    效果為斷，且該施行細則第十六條既稱「斟酌」，同條第一至第四款規定，自屬
    訓示規定，非謂情節重大者僅以該四款規定情形為限。故判斷有無違反保護管束
    應遵守之事項而再犯施用毒品罪，並不以經法院裁定送觀察、勒戒為必要（最高
    法院八十九年度臺非字第二一三號判決參照）。
四、經查，本件受保護管束人甲○○於停止戒治付保護管束期間，於九十年六月五日
    經採尿送驗呈安非他命陽性反應，有受囑託執行保護管束之臺灣板橋地方法院檢
    察署執行保護管束指揮書、臺灣桃園女子戒治所受戒治人停止戒治交付保護管束
    名冊、臺灣板橋地方法院檢察署受保護管束人尿液檢體監管紀錄表、昭信科技顧
    問股份有限公司九十年六月十二日濫用藥物陽性檢體檢驗報告各一紙附卷可稽，
    顯已違反保護管束應遵守事項，且其受保護管束之目的在戒治施用毒品之惡習，
    惟其卻續予施用，已足認其僅受保護管束難以達成觀護戒治之效果，依前開施行
    細則第十六條第五款規定，自屬情節重大，而應撤銷停止戒治。抗告人雖稱其因
    其於出監付保護管束期間，曾有服用成藥，以及施打止痛針和消炎針和點滴，致
    被檢驗出有安非他命反應云云。然查本件受處分人甲○○於停止戒治付保護管束
    期間，於九十年六月五日經採尿送驗呈安非他命陽性反應，有上開昭信科技顧問
    股份有限公司九十年六月十二日濫用藥物陽性檢體檢驗報告一紙附卷可稽。查其
    檢驗方法是先以初步篩選採酵素免疫分析法（EIA，enzy me immunoassay），再
    以氣相層析質譜儀分析法（GC/MS ，gas chromatograrhy/massspectrometry）
    加以確認。按目前最常採用之氣相層析質譜儀確認方法，乃在良好的操作條件下
    ，以氣相層析質譜儀作藥物及其代謝產物之定性及定量分析，幾乎不會有偽陽性
    反應產生，此有行政院國軍退除役官兵輔導委員會台北榮民總醫院八十三年四月
    七日（八三）北總內字第０三０五九號函影本在卷可參。又人體服用非甲基安非
    他命藥物（如市售感冒藥等）者之尿液，依上述檢驗方法，不會被誤判為有甲基
    安非他命反應。原審以抗告人確有再施用第二級毒品安非他命，爰依毒品危害防
    制條例第二十二條第二項裁定撤銷受處分人之停止戒治，令入戒治處所施以強制
    戒治，其認事用法，核無違誤。抗告意旨以其於保護管束期間，在附近藥局購買
    成藥服用，以及施打止痛針和消炎針和點滴，致被檢驗出有安非他命反應，其並
    未吸用安非他命云云，不足採信，其抗告為無理由，應予駁回。
五、據上論斷，應依刑事訴訟法第四百十二條裁定如主文。
中    華    民    國     九十     年       八       月   二十四      日
                          臺灣高等法院刑事第十七庭
                              審判長法  官  陳  正  雄
                                    法  官  許  宗  和
                                    法  官  許  錦  印
右正本證明與原本無異。
不得再抗告。
                                    書記官  黃  德  煌
中    華    民    國     九十     年       八       月      二十七      日


司法院資訊處製作；財團法人民間司法改革基金會備份。
